臺灣高等法院臺中分院民事裁定   
       110年度抗字第436號
抗  告  人  楊連發  
訴訟代理人  劉坤典律師
相  對  人  楊寶宸  
            楊育偉  
上列當事人間請求股東名簿變更登記事件，抗告人對於民國110
年8月27日臺灣臺中地方法院110年度訴字第2211號所為裁定，關
於訴訟標的價額之核定部分，提起抗告，本院裁定如下：
    主  文
抗告駁回。
抗告費用由抗告人負擔。
    理  由
一、抗告意旨略以：相對人楊寶宸於民國109年4月7日將其持有
    之德昌國際投資股份有限公司（下稱德昌公司）股份147萬2
    000股份（下稱系爭股份），以新臺幣（下同）1472萬元，
    讓與抗告人，因德昌公司未發行實體股票，故雙方於109年4
    月7日達成讓與合意時，抗告人已取得系爭股份。惟楊寶宸
    未辦理股東名薄變更登記，並與相對人楊育偉通謀虚偽意思
    表示，將其中10萬股變更登記予相對人楊育偉，致抗告人不
    能依公司法第165條第1項規定，對抗德昌公司。抗告人為此
    請求：㈠相對人楊育偉應將股東名簿上登記其名下股份，其
    中10萬股回復登記至相對人楊寶宸名下（下稱聲明一）。㈡
    相對人楊寶宸應協同抗告人將相對人楊寶宸名下之系爭股份
    辦理股東名簿過戶登記與抗告人（下稱聲明二）。本件並非
    在請求移轉系爭股份或確認系爭股份關係存在，性質上為行
    為不行為請求權，應依民事訴訟法第77條之12規定，核定為
    165萬元。退萬步言，亦僅能認定抗告人依民法第113條、第
    179條及第184條第1項規定所請求之聲明一部分，訴訟標的
    價額應核定為100萬元；至於聲明二部分仍應核定為165萬元
    。原裁定核定本件訴訟標的價額為1472萬元，容有違誤，應
    予廢棄，並改核定為330萬元等語。
二、按以一訴主張數項標的者，其訴訟標的之價額合併計算之；
    但所主張之數項標的互相競合或應為選擇者，其訴訟標的價
    額，應依其中價額最高者定之，民事訴訟法第77條之2第1項
    所明定。又原告主張之數項訴訟標的雖不相同，惟自經濟上
    觀之，其訴訟目的一致，不超出終局標的範圍，依前開規定
    ，訴訟標的價額應以其中價額最高者定之（最高法院 104 
    年度第 8 次民事庭會議㈠決議參照）。查本件抗告人起訴請
    求聲明一及聲明二，二者訴訟標的雖不相同，惟自經濟上觀
    之，均是在請求將系爭股份改登記在其名下，其訴訟目的一
    致，不超出終局標的範圍，依前開說明，應依聲明二定其訴
    訟標的價額。抗告人抗辯稱：應併計2項聲明之訴訟標的價
    額云云，並不可採。
三、次按股份有限公司之「股權」，係指股東依其擁有之股份，
    就公司「資產」所得主張之權利，乃屬一種「財產權」；而
    「股東權」則指因認股後，成為股東所取得之身分地位，係
    屬一種「身分權」，兩者之意義與權利性質迥異（最高法院
    87年度台上字第1283號民事判決要旨參照）。股東即持有股
    份之人，除依其擁有之股份得就公司「資產」主張權利外，
    也享有身分上之「股東權」。而股票係表彰股東權之憑證，
    股票之轉讓，即為股東權利之轉讓，記名股票轉讓之方法，
    除依公司法第164條規定以背書為之外，尚須依同法第165條
    規定，將受讓人之本名或名稱記載於股票，並將受讓人之本
    名或名稱及住所或居所，記載於公司股東名簿，始得對公司
    行使股東權利。本件抗告人請求相對人為股東名簿股份記載
    之變更，涉及股份之變動及股東權之行使，性質上仍屬財產
    權之範疇，依前開規定，其訴訟標的價額即應以起訴時之交
    易價額為準。抗告人抗辯稱：本件請求性質上係行為不行為
    請求權，應依民事訴訟法第77條之12規定，各核定為165萬
    元云云，要無足取。是以抗告人既主張其以1472萬元向相對
    人楊寶宸買受系爭股份，並提出同意書為證，則本件訴訟標
    的價額應核定為1472萬元。從而，原裁定核定本件訴訟標的
    價額為1472萬元，應徵第一審裁判費14萬1536元，經扣除抗
    告人已繳納之裁判費33,670元，諭知抗告人尚應補繳10萬78
    66元，並無違誤。抗告意旨仍執前詞，指摘原裁定不當，求
    予廢棄，為無理由，應予駁回。
四、據上論結，本件抗告為無理由，裁定如主文。
中　　華　　民　　國　　110 　年　　10　　月　　29　　日
            民事第四庭  審判長  法  官  林慧貞
                                法  官　王怡菁
                                法  官  莊嘉蕙
正本係照原本作成。
再為抗告應以適用法規顯有錯誤為理由。如提起再抗告者應於裁
定送達後10日內向本院提出抗告理由狀（須按照他造人數附具繕
本）並繳納抗告裁判費新臺幣1000元，同時委任律師或具有律師
資格之關係人為代理人。
如對本裁定不服者，得以適用法規顯有錯誤為理由，於本裁定送
達後10日之不變期間內，表明再抗告理由向本院提出（應按他造
人數附具繕本），並同時繳納抗告費新臺幣1000元。因疫情而遲
誤不變期間，得向法院聲請回復原狀。 
                                書記官　高麗玲
　　　　　　　　　　　　　　　　
中　　華　　民　　國　　110 　年　　10　　月　　29　　日